【裁判字號】    98,易,1461
【裁判日期】    990330
【裁判案由】    詐欺
【裁判全文】
臺灣高雄地方法院刑事判決          98年度易字第1461號
公  訴  人  臺灣高雄地方法院檢察署檢察官
被      告  丙○○
上列被告因詐欺案件，經檢察官提起公訴（98年度偵字第17438
號），本院判決如下：
    主  文
丙○○幫助意圖為自己不法之所有，以詐術使人將本人之物交付
，累犯，處有期徒刑伍月，如易科罰金，以新臺幣壹仟元折算壹
日。
    事  實
一、丙○○有多次犯罪經法院判刑確定並入監執行之紀錄，最近
    一次經徒刑執行完畢情形如下：
  (一)民國91年間犯竊盜罪，經臺灣臺南地方法院91年度南簡上字
    第147 號（原審同院91年度新簡字第248 號）判處有期徒刑
    10月確定。
  (二)91年間犯施用第二級毒品罪，經臺灣高等法院臺南分院92年
    度上易字第279 號（臺灣臺南地方法院91年度易字第1013號
    ）判處有期徒刑7月確定。
  (三)上開2 刑經臺灣臺南地方法院92年度聲字第908 號裁定應執
    行有期徒刑1 年4 月，於93年1 月9 日入監執行，93年12月
    23日因縮刑假釋出監，所餘期間付保護管束，94年2 月2 日
    因保護管束期滿未經撤銷假釋而執行完畢。
二、詎其經前開徒刑執行完畢後五年內，仍不知悔悟，明知一般
    國民向電信公司申請行動電話門號原屬易事，苟有無端收集
    他人門號者，其目的除在便於隱匿行徑以順利犯詐欺取財等
    財產犯罪外，幾無他用，竟仍基於幫助詐欺取財之不確定故
    意，於98年3 月8 日一般商號營業之時間內某時，隨同其按
    某報所登徵求行動電話門號分類廣告取得聯繫之不詳姓名成
    年男女各1 名，前往臺灣大哥大股份有限公司位在臺南縣臺
    南市○○路某處門市，以現金新臺幣（下同）400 元之代價
    配合以自己名義申請0000000000號行動電話門號並交付該
    SIM 卡供上開男女使用，使渠等得以基於意圖為自己不法所
    有而詐欺取財之犯意，自行、或推由其他有共同犯意聯絡之
    人，於98年3 月23日中午12時21分許，以撥打甲○○電話並
    冒充其好友而表明欲借款之方式實施詐術，致甲○○因而陷
    於錯誤，先後於同日下午1 時30分許、3 時10分許，分別在
    坐落高雄市苓雅區○○○路249 號之「臺灣中小企業銀行東
    高雄分行」、高雄市三民區○○○路「臺灣中小企業銀行明
    誠分行」等處，依序將30萬元、20萬元匯入上開人等另向乙
    ○○○（所犯幫助詐欺罪已經判決）取得之人頭帳戶而受有
    損害。嗣為警因甲○○發覺有異報案而循線查獲。
二、案經高雄市政府警察局林園分局報告臺灣高雄地方法院檢察
    署檢察官偵查起訴。
    理  由
壹、證據能力部分：按被告以外之人於審判外之陳述，雖不符刑
    事訴訟法第159 條之1 至之4 之規定，然經當事人於審判程
    序同意作為證據，法院審酌該言詞陳述或書面陳述作成時之
    情況，認為適當者，亦得為證據，刑事訴訟法第159 條之5
    第1 項定有明文。本判決後開引用具有傳聞證據性質之證據
    資料，已經檢察官、被告於審理期日同意為證據使用，是其
    縱無刑事訴訟法第159 條之1 至第159 條之4 或其他傳聞法
    則例外之情形，亦經本院審酌該證據作成之情況，既無違法
    取得情事，復無證明力明顯過低等情形，以得供做法院判斷
    事實之依據為適當，認為均有證據能力，得為證據。
貳、實體部分：
一、訊據被告丙○○於本院審理時對其前揭犯罪事實均自白不諱
    ，並經證人即被害人甲○○於警詢中證述綦詳，復有高雄市
    政府警察局三民第二分局鼎金派出所受理詐騙帳戶通報警示
    簡便格式表、內政部警政署反詐騙案件紀錄表、通聯調閱查
    詢單、雙方通聯紀錄、臺灣中小企業銀行匯款收據、合作金
    庫銀行大發分行98年4 月17日合金發存字第0980001641號函
    及附件交易明細、通聯調閱查詢單在卷可稽。衡情，政府近
    年因不法集團利用電話聯絡之隱密性及便利性，藉刻意取得
    不相干他人申請之電話門號為聯絡管道以規避查緝，向不特
    定人冒稱友人借款、網路購物、詐稱中獎、退稅、擄人勒贖
    、信用卡遭盜用等方式，騙取被害人匯款或依指示操作自動
    櫃員機轉帳至預先取得供規避查緝人頭帳戶之詐騙行為猖獗
    ，不僅早已透過媒體、廣告大力宣導防範，並成立專責之反
    制、偵辦單位，就現代國人日常生活經常須接觸之自動櫃員
    機周圍及操作時顯示之畫面，亦無不以醒目之方式再三提醒
    ，行政院猶因而作成降低每日可轉帳金額上限等，限制人民
    以自動設備進行金融交易活動之重大政策，引起社會廣泛討
    論，自為依卷附年籍資料係64年2 月14日出生、受有國中畢
    業教育程度、以廚師為業而有多年參與社會共同生活經驗之
    丙○○於前開提供行動電話門號時所知之甚詳，其主觀上對
    於行為將為他人實施詐欺取財之行為提供助力，顯有不確定
    之故意，是被告丙○○自白前揭犯行，堪認與事實相符，犯
    行堪予認定。綜上所述，本件被告犯罪事證已臻明確，應依
    法論科。
二、查被告丙○○就上開不詳姓名成年男女等人實施詐欺犯罪之
    行為，並無犯意聯絡或行為分擔，其以行動電話門號提供而
    予以詐欺犯行之助力者，亦非刑法詐欺罪之構成要件行為，
    是核被告丙○○所為，係刑法第30條第1 項前段、第339 條
    第1 項幫助詐欺取財罪。被告丙○○前於91年間犯竊盜罪，
    經臺灣臺南地方法院91年度南簡上字第147 號（原審同院91
    年度新簡字第248 號）判處有期徒刑10月確定；另91年間犯
    施用第二級毒品罪，經臺灣高等法院臺南分院92年度上易字
    第279 號（臺灣臺南地方法院91年度易字第1013號）判處有
    期徒刑7 月確定，2 徒刑經臺灣臺南地方法院92年度聲字第
    908 號裁定應執行有期徒刑1 年4 月，於93年1 月9 日入監
    執行，93年12月23日因縮刑假釋出監，所餘期間付保護管束
    ，94年2 月2 日因保護管束期滿未經撤銷假釋而執行完畢，
    有臺灣高等法院被告前案紀錄表及臺灣高雄地方法院檢察署
    刑案資料查註紀錄表各1 份在卷可按，乃受徒刑之執行完畢
    ，5 年以內因故意而再犯本件有期徒刑以上之罪，應依累犯
    之規定，加重其刑。又被告丙○○所犯幫助詐欺犯行，應依
    同法第30條第2 項規定，按正犯之刑減輕之。其兼有刑之加
    重及減輕事由，依法先加後減。
三、爰審酌被告丙○○之年齡、品行、智識能力、犯罪動機、犯
    罪所生之損害，其為64年2 月14日出生、受有國中畢業教育
    程度、以廚師為業之人，業據其在本院審理時自陳在卷，本
    件犯罪時年34歲，正值青壯，除前開構成累犯要件刑案紀錄
    外，尚有麻藥、竊盜、毒品等多筆前案犯罪紀錄，有臺灣高
    等法院被告前案紀錄表及臺灣高雄地方法院檢察署刑案資料
    查註紀錄表各1 份在卷可按，素行非佳，又其為貪圖區區40
    0 元小利而犯罪之動機，不顧詐騙集團對於社會治安所造成
    嚴重危害，猶助長犯罪集團氣焰，擾亂社會安寧，除造成被
    害人受有50萬元之具體財產損害，對治安所生危害非輕，及
    其犯罪經查獲後，於本院審理時已知坦認犯行之態度等一切
    情狀，量處如主文所示之刑，又審酌其年齡、職業、收入、
    社會地位等節，並諭知易科罰金之折算標準如主文所示，以
    資儆懲。
據上論斷，應依刑事訴訟法第299 條第1 項前段，刑法第30條第
1 項前段、第2 項、第339 條第1 項、第47條第1 項、第41條第
1項 前段，刑法施行法第1 條之1 ，判決如主文。
本案經檢察官李茂增到庭執行職務
中    華    民    國    99    年    3     月    30    日
            刑事第十九庭  審判長  法  官  陳志銘
                                  法  官  吳芝瑛
                                  法  官  陳松檀
以上正本證明與原本無異。
如不服本判決應於收受本判決送達後10日內向本院提出上訴書狀
，其未敘述上訴理由者，並得於提起上訴後10日內向本院補提理
由書狀（均須按他造當事人之人數附繕本）「切勿逕送上級法院
」
中    華    民    國    99    年    3     月    30    日
                                  書記官  彭帥雄
附錄本判決論罪之法條：
刑法第339條第1項
意圖為自己或他人不法之所有，以詐術使人將本人或第三人之物
交付者，處五年以下有期徒刑、拘役或科或併科一千元以下罰金
。

司法院資訊處製作；財團法人民間司法改革基金會備份。
